【裁判字號】    90,訴,2686
【裁判日期】    901214
【裁判案由】    強盜等
【裁判全文】
臺灣高雄地方法院刑事判決                          九十年度訴字第二六八六號
    公  訴  人  臺灣高雄地方法院檢察署檢察官
    被      告  丁○○
    指定辯護人  本院公設辯護人乙○○
右列被告因強盜等案件，經檢察官提起公訴（九十年度偵字第一九八七四號），本院
判決如左：
    主  文
丁○○攜帶兇器竊盜，因脫免逮捕，而當場施以強暴，處有期徒刑陸年。
扣案之Ｌ型六角扳手、筆型手電筒各壹支，均沒收。
    事  實
一、丁○○前曾於民國八十一年至八十五年間因違反麻醉藥品管理條例、肅清煙毒條
    例、動產擔保交易法及犯竊盜、偽造文書罪等案件，先後分別經法院判處有期徒
    刑三月至三年八月不等刑期（惟均尚未執行完畢），於該數刑期合併執行之假釋
    期間，竟猶不知戒慎悔改，於九十年十月二十八日二十一時三十五分，在高雄市
    鼓山區○○○路二十號停車場內，見丙○○所有停放在該處之ＶＸ─三五０二號
    汽車內放置有手提袋等財物，竟萌生貪念，意圖為自己不法之所有，持其所有客
    觀上具有危險性可供兇器使用之Ｌ型六角扳手一支，破壞撬開靠近汽車駕駛座旁
    之車門鎖（毀損部分未據告訴）進入車內，持其所有之筆型手電筒一支照明竊取
    該只手提袋（內有皮包放置現金新台幣四百元、身分證、駕照、金融卡等物）及
    車內其它財物，一併放置在該手提袋內，尚繼續在搜尋財物之際，即為丙○○及
    其男友甲○○返回發現喝聲制止，丁○○見狀旋即推開車門試圖逃離，因甲○○
    奮力壓住車門並呼叫民眾協助，丁○○為脫免逮捕，竟基於傷害之犯意，以手肘
    、拳頭、膝蓋毆打甲○○之前胸、雙手等部位，致甲○○受有左、右前臂挫傷，
    後經甲○○與到場民眾合力將丁○○拖出車外制服在地，再報警前來將其逮捕，
    經警在其身上扣得供其犯罪所用之六角板手、筆型手電筒各一支，並在車內右前
    座位下方尋獲丁○○所竊得於抗拒逮捕時丟棄之前揭皮包等財物。
二、案經甲○○訴由高雄市政府警察局鼓山分局移送臺灣高雄地方法院檢察署檢察官
    偵查起訴。
    理  由
一、訊據被告丁○○坦承右開竊盜事實，惟否認遭被害人丙○○、甲○○發現時有當
    場施暴力毆打甲○○之情事，辯稱：伊只有偷東西，沒有打人等語。惟查；
（一）被告於右揭時地竊取丙○○車內財物，適為丙○○與其男友甲○○返回發現，
      被告為脫免逮捕，當場以手肘、拳頭、膝蓋毆打甲○○之前胸、雙手等部位，
      致甲○○受有左、右前臂挫傷等事實，除據被害人丙○○、甲○○二人於警訊
      時均已指述明確外，且經本院審理期間再次傳訊二位被害人，亦經其等為相同
      陳述在卷，並有甲○○驗傷診斷書一紙在卷可佐，按被害人甲○○、丙○○與
      被告素未謀識，倘被告僅竊取財物，而無傷人之舉，恆情被害人應無虛構遭被
      告施暴力毆打成傷情節，且由被告於被害人與民眾合力逮捕過程中，被告身體
      亦同有受傷一情，除據被告自陳在卷外，並有警訊筆錄之記載可明，足見被告
      行竊遭被害人發現時確有反抗逮捕之舉，且其情狀應甚為激烈，始因此而亦受
      傷，至為明確，而被告為抗拒逮捕，因而對欲加逮捕之被害人男友甲○○施以
      強暴傷害致傷，誠屬可能，被害人此部分之指述，應堪認為真實可信。故被告
      行竊遭被害人發現，為脫免逮捕而當場對甲○○施以強暴傷害致傷之事實，已
      甚明確，自不容其再空口否認，公設辯護人就此部分所為辯護意旨亦無從採信
      。
（二）次查，被告經制伏後，為警在其身上查扣之扳手、筆型手電筒各一支，前者係
      被告行竊時用以破壞撬開被害人丙○○汽車門鎖之工具，後者則係進入車內後
      持以照明竊取財物所用，已據被告供陳在卷，且經被害人陳稱車門鎖已遭破壞
      等語可佐，並有車門鎖遭破壞撬開之照片附於警訊卷足觀，而上開扳手，整體
      均係金屬材質製造，呈Ｌ型，握柄部長約十三公分，為六角柱狀，尾端部分則
      長約五公分，已經磨成細長尖銳樣，業經本院勘驗無誤，是該支扳手客觀上足
      以對人之生命、身體、安全構成威脅，屬於具有危險性之兇器，應堪確認；又
      被告經被害人發現時，人雖尚在車內，惟已竊得被害人丙○○皮包（內有現金
      四百元、身分證、駕照、金融卡等物），連同其它車內財物一併放置於手提袋
      內，抗拒逮捕時始將皮包丟下等情，除據被害人陳明可按，且為被告所不爭執
      ，復有贓物認領保管單各一紙附卷足稽，從而被告經被害人發現時已竊得財物
      ，其攜帶兇器竊盜得財犯行，亦堪以認定。
（三）綜上所述，被告攜帶兇器竊盜得財，因脫免逮捕，而當場施以強暴傷害犯行，
      事證明確，應依法論科。
二、按強盜罪並非以傷害人為當然之方法，被告因攜帶兇器竊盜，為脫免逮捕，而當
    場對欲逮捕伊之甲○○施以強暴傷害，致甲○○受有如事實欄所載之傷害，除於
    強盜罪外，並觸犯傷害人身體罪名（有最高法院二十年上字第一七七六號判例可
    資參照），故核被告所為，係犯刑法第三百二十九條之準強盜罪及第二百七十七
    條第一項之傷害罪（此部分業經甲○○聲明告訴在卷）。又被告所犯準強盜罪與
    傷害罪間，有方法目的之牽連關係，應依刑法第五十五條之規定，應從較重之準
    強盜罪處斷（最高法院七十年台上字第九三五號判決參照），並應依同法第三百
    三十條第一項加重強盜罪之刑度論處。審酌被告前於八十一年至八十五年間已有
    違反麻醉藥品管理條例、肅清煙毒條例、動產擔保交易法及犯竊盜、偽造文書罪
    等犯罪前科（惟均尚未執行完畢，見後段所述），有臺灣高等法院被告全國前案
    紀錄表、臺灣高雄地方法院檢察署刑案資料查註紀錄表在卷可參，素行顯屬不佳
    ，於前案假釋期間，再犯本件竊盜案件，且遭被害人發覺之際，為脫免逮捕，竟
    當場對被害人施以強暴傷害行為，致被害人受傷，犯後雖坦承竊盜部分，惟猶不
    敢坦承傷害犯行，難認已有悔意，並參酌其所竊得之財物尚未攜離現場，被害人
    財物損害尚非重大等一切情狀，量處如主文所示之刑，以資懲儆。扣案之Ｌ型六
    角扳手、筆型手電筒各一支，係被告所有供其竊盜犯罪所用之物，業據其陳明在
    卷，爰依刑法第三十八條第一項第二款規定，併予宣告沒收。
三、至公訴人認被告前五年內曾有違反肅清煙毒條例、動產擔保交易法案件已執行完
    畢前科，本案犯行應構成累犯一節。按「刑法第四十七條之規定，累犯之成立，
    必須曾受有期徒刑之執行完畢，或受無期徒刑或有期徒刑一部之執行而赦免後，
    五年以內再犯有期徒刑以上之罪者，始足當之。所謂執行完畢，其在監執行期滿
    者，固不待言；如係經假釋出獄者，須在無期徒刑假釋後滿十五年，或在有期徒
    刑所餘刑期內未經撤銷假釋者，其未執行之刑，始得以已執行論。如其為二以上
    徒刑併執行者，假釋所定最低應執行之期間，合併計算之；其所餘刑期，亦應合
    併計算，此觀刑法第七十九條第一項前段、第七十九條之一第一項、第三項之規
    定甚明。是以，在二以上有期徒刑合併執行之情形，經許其假釋出獄者，不論假
    釋出獄前所執行之期間是否已逾其中任一罪之刑期，在假釋期間內均應認為尚未
    執行完畢；斯時，若再犯有期徒刑以上之罪，自不得論以累犯。」有最高法院八
    十八年台非第二三二號裁判意旨可參考。經查，被告前於八十一年至八十三年間
    雖曾因違反麻醉藥品管理條例、肅清煙毒條例、動產擔保交易法及犯竊盜、偽造
    文書罪等案件，先後經法院各判處有期徒刑六月（麻藥）、三年六月（麻藥）、
    三年六月（煙毒）、二年（麻藥及竊盜合併定刑）、三月（動產擔保交易法）等
    刑期，數罪經合併定其應執行刑為有期徒刑六年，自八十二年七月五日起執行至
    八十四年八月間假釋出獄，所餘刑期須至八十八年六月十三日始行屆滿，因被告
    於八十五年間再犯偽造文書、煙毒等案件，經法院各判處有期徒形三月、三年八
    月確定，合併定其應執行刑為有期徒刑三年十月，於八十五年十二月七日再度入
    監執刑（此部分刑期至八十九年七月五日），前案之假釋則於八十七年間亦遭撤
    銷，所餘殘刑三年九月二十七日，於前揭偽造文書、煙毒刑期屆滿後接續執行，
    刑期自八十九年七月六日起至九十三年五月二日止，二案合併執行至八十九年七
    月間再度假釋出獄，假釋期間須至九十三年二月四日始屆滿等情，有卷附之臺灣
    高等法院被告全國前案紀錄表、臺灣高雄地方法院檢察署刑案資料查註紀錄表可
    稽，並經本院向執行假釋前間保護管護業務之臺灣高雄地方法院檢察署觀護人查
    明，有本院公務電話查詢登記表之記載可稽，故被告本案犯罪時間，尚在前案假
    釋期間，洵堪確認，依前所述，自不構成累犯，公訴人認屬累犯，尚有誤會，附
    此敘明。
據上論斷，應依刑事訴訟法第二百九十九條第一項前段，刑法第三百二十九條、第三
百三十條第一項、第二百七十七條第一項、第五十五條、第三十八條第一項第二款，
罰金罰鍰提高標準條例第一條前段，判決如主文。
中      華      民      國    九十      年     十二     月     十四     日
                                  臺灣高雄地方法院刑事庭
                                      法  官  陳淑卿
右正本證明與原本無異。
如不服本判決，應於判決送達後十日內，向本院提出上訴狀。
                                      書記官  陳朝宗
中      華      民      國    九十      年     十二     月     十四     日
附錄本案論罪科刑法條全文
刑法第二百七十七條
傷害人之身體或健康者，處三年以下有期徒刑、拘役或一千元以下罰金。
犯前項之罪因而致人於死者，處無期徒刑或七年以上有期徒刑；致重傷者
，處三年以上十年以下有期徒刑。
刑法第三百二十九條
竊盜或搶奪，因防護贓物、脫免逮捕或湮滅罪證，而當場施以強暴脅迫者
，以強盜論。
刑法第三百三十條
犯強盜罪而有第三百二十一條第一項各款情形之一者，處五年以上十二年
以下有期徒刑。
前項之未遂犯罰之。


司法院資訊處製作；財團法人民間司法改革基金會備份。
